【裁判字號】    97,交聲,1552
【裁判日期】    970826
【裁判案由】    違反道路交通管理處罰條例聲明異議
【裁判全文】
臺灣臺北地方法院交通事件裁定        97年度交聲字第1552號
原處分機關  臺北市交通事件裁決所
異  議  人
即受處分人甲○○
上列受處分人因違反道路交通管理處罰條例案件，對於臺北市交
通事件裁決所民國97年6月4日所為之處分（原處分：北市裁二字
第裁22-1AD136719號）聲明異議，本院裁定如下：
    主      文
異議駁回。
    理      由
一、本件原處分機關臺北市交通裁決所，以異議人甲○○於97年
    4月8日11時23分許，在臺北市○○○路○段，未具專用停車
    位識別證，違規將車號MLV-307號重型機車停放於身心障礙
    專用停車位，為臺北市停車管理處（下稱舉發單位）以異議
    人有違反前揭道路交通管理處罰條例第56條第1項第10款規
    定之行為，掣發97年4月10日北市交停字第1AD136719號舉發
    違反道路交通管理事件通知單予以舉發；嗣異議人提出申訴
    ，經原處分機關調查後仍認異議人有上開違規行為，乃依前
    揭道路交通管理處罰條例第56條第1項第10款規定，於97年6
    月4日以北市裁二字第裁22-1AD136719號裁決書裁處新臺幣
    （下同）1200元罰鍰。
二、本件異議意旨否認異議人於身心障礙專用停車位違規停車之
    事實，辯稱：伊領有中華民國身心障礙手冊及臺北市政府社
    會局核發之專用停車位識別證，具有將重型機車停於身心障
    礙專用停車位之資格。並認為舉發單位及原處分機關相關回
    函內容不符，疑有偽造之情事云云。
三、按汽車駕駛人於身心障礙專用停車位違規停車者，處600以
    上1200元以下罰鍰，道路交通管理處罰條例第89條前段、第
    56條第1項第10款分別定有明文。又使用身心障礙者專用停
    車位者，除掛有專用牌照之車輛外，應將專用停車位識別證
    置於汽車擋風玻璃明顯處或黏貼於機車車首，以供查核檢驗
    ；違規佔用路邊停車場專用停車位者，由交通勤務警察、依
    法令執行交通稽查任務人員或交通助理人員依道路交通管理
    處罰條例第56條規定辦理，為身心障礙者專用停車位設置管
    理辦法第9條、第14條第1項所明定。而上該身心障礙者專用
    停車位設置管理辦法，係依身心障礙者保護法第48條第2項
    規定，授權主管機關會同相關單位訂定。經查：
  (一)異議人領有中華民國身心障礙手冊及臺北市政府社會局核發
    之專用停車位識別證一情，有中華民國身心障礙手冊及專用
    停車位識別證影本各1紙在卷可參。惟從卷附專用停車位識
    別證影本及臺北市身心障礙者專用停車位識別證申請表可知
    ，原識別證之有效期限至96年11月30日為止，而新專用停車
    位識別證自97年4月9日始開始申請，故異議人於97年4月8日
    遭舉發時，該專用停車位識別證已失其效力而不符上開規定
    。
  (二)依交通管理處罰條例第89條規定係「汽車駕駛人於身心障礙
    車輛殘障車位違規停車」，而非規定「不具身心障礙者身分
    者違規停放身心障礙停車位」，顯見本件立法意旨乃以汽車
    駕駛人於身心障礙車輛殘障車位違規停車為要件，並非審核
    汽車駕駛人實質上是否具身心障礙身分，且具有身心障礙身
    分者，未依規定請領相關識別證亦不當然取得該停車位之使
    用資格，此觀身心障疑者保護法第48條規定：「非領有專用
    停車位識別證明之身心障礙者或其家屬，不得違規佔用」甚
    明。而執司交通秩序之員警就停放之車輛，亦無法一一查認
    其是否具有相關資格，果執勤員警需一一查核車籍、函詢相
    關單位，該未懸掛身心障礙專用停車位識別證者是否取得資
    格，勢必力有未逮，亦屬苛求。且依前揭法律規定使用身心
    障礙停車位者，除身心障礙者本人，尚包括其家屬，故以該
    識別證以判斷權利有無，除便利警方查核，不失為客觀標準
    ，抑且符合享受特別權利者，亦應盡其基本義務之公平原則
    。
四、綜上所述，異議人所有前開車號之重型機車確有於前揭時地
    於身心障礙專用停車位違規停車之事實，從而原處分機關依
    道路交通管理處罰條例第56條第1項第10款，裁處受處分人
    罰鍰1200元，核無違誤。本件受處分人之異議為無理由，應
    予駁回。
五、據上論斷，應依道路交通案件處理辦法第19條，裁定如主文
    。
中    華    民    國    97    年    8     月    26    日
                              交通法庭法  官  沈君玲
以上正本證明與原本無異
如不服本裁定應於送達後5日內向本院提出抗告狀
                                      書記官  許婉如
中    華    民    國    97    年    8     月    26    日


司法院資訊處製作；財團法人民間司法改革基金會備份。
